【裁判字號】    95,易,1355
【裁判日期】    951031
【裁判案由】    竊盜
【裁判全文】
臺灣高雄地方法院刑事判決              95年度易字第1355號
公  訴  人  臺灣高雄地方法院檢察署檢察官
被      告  丙○○
被      告  戊○○
上列被告等因竊盜案件，經檢察官提起公訴（95年度偵字第1719
7 號及第17189 號），本院於準備程序進行中，被告等就被訴之
事實為有罪之陳述，經告知被告簡式審判程序之旨，並聽取當事
人之意見後，裁定進行簡式審判程序，判決如下：
    主  文
丙○○共同連續逾越門扇竊盜，累犯，處有期徒刑壹年。
戊○○共同逾越門扇竊盜，累犯，處有期徒刑拾月。
    事  實
一、丙○○民國於93年間，因施用毒品及搶奪案件，分別經台灣
    高等法院高雄分院及本院以93年上訴字第719 號及93年訴字
    第290 號判處有期徒刑7 月、8 月確定，更定應執行有期徒
    刑1 年1 月，於94年10月24日縮刑期滿執行完畢。戊○○前
    因施用毒品案件，經本院以91年度訴第3259號判決有期徒刑
    1 年確定，於93年10月14日假釋出獄，並於94年1 月29日假
    釋保護管束期滿未經撤銷，視為執行完畢。
二、詎丙○○猶不知悔改，基於意圖為自己不法所有之概括犯意
    ，獨自1 人或與戊○○共同而為下列竊盜行為：(一)戊○○先
    向不知情之陳秀國借用車牌號碼UF-1201 號自小客車作為犯
    案之交通工具，於95年6 月23日21時許，由戊○○駕駛上開
    自小客車搭載丙○○共同前往高雄縣岡山鎮○○路79巷1 號
    51號旁之某廢棄物回收場，由戊○○負責在外把風，丙○○
    則以攀爬逾越該回收場倉庫鐵門（高度約2 公尺）之方式，
    進入該倉庫，竊取丁○○所有之廢白鐵約80公斤、報廢機車
    引擎1 組及廢冷氣冷卻銅管1 片等物（價值總計約新台幣《
    下同》4500元）。嗣丙○○搬運上開物品至上開自小客車內
    時，經丁○○當場發現並報警而查獲。(二)丙○○因上開竊盜
    案件，經為警於當日帶至高雄縣岡山鎮○○路10號之高雄縣
    政府警察局岡山分局詢問，並將丙○○暫時留置於人犯留置
    室內，詎丙○○於當日17時30分許，趁人犯留置室內之另 1
    人犯乙○○睡覺不注意之際，承繼上開竊盜概括犯意，徒手
    竊取乙○○所有置放在褲子口袋內之皮包1 只得手，並將皮
    包內之現金34,900元取走，再將皮包放回乙○○褲子後口袋
    內，嗣乙○○睡醒後發身上現金遭竊，立即向警方報案，嗣
    於95年6 月24日17時45分許，丙○○在警方詢問是否有行竊
    乙○○財物時，因自丙○○褲子口袋內掉出現金34,900元，
    而悉上情。
三、案經高雄縣政府警察局岡山分局報告台灣高雄地方法院檢察
    署檢察官偵查起訴。
    理  由
一、本案被告丙○○及戊○○所犯係死刑、無期徒刑、最輕本刑
    為3 年以上有期徒刑以外之罪，被告於準備程序中就被訴事
    實為有罪之陳述，經法官告知簡式審判程序之旨，並聽取公
    訴人及被告意見後，本院裁定由受命法官獨任進行簡式審判
    程序，合先敘明。
二、上揭事實，業據被告丙○○及戊○○警詢、偵查及本院審理
    時坦承不諱，核與證人丁○○及乙○○於警詢之證詞相符，
    復有扣押筆錄、扣押物品目錄表、贓物認領保管單及照片等
    資料在卷可佐。是被告丙○○及戊○○上開自白與事實相符
    ，自可採為認定事實之證據，其等犯罪事實，均堪認定。故
    此，本件事證明確，應予依法論科。
三、論罪部分：
  (一)核被告丙○○及戊○○犯罪事實二(一)所為，均係犯刑法第32
    1 條第1 項第2 款之踰越門扇竊盜罪；被告丙○○犯罪事實
    二(二)所為，係犯刑法第320 條第1 項之普通竊盜罪。被告2
    人就犯罪事實二(一)所示犯行，有犯意聯絡及行為分擔，應分
    別論為共同正犯。被告丙○○2 次竊盜犯行，時間緊接，而
    犯基本構成要件相同之罪名，顯係基於概括犯意反覆為之，
    應依修正前刑法第56條規定連續犯規定，從一重論以情節較
    重之踰越門扇竊盜罪論，並加重其刑。
  (二)按行為後法律有變更者，適用行為時之法律。但行為後之法
    律有利於行為人者，適用最有利於行為人之法律，刑法第2
    條第1 項定有明文。經查：
  1.被告丙○○行為後，94年1 月7 日修正公布之刑法，自95年
    7 月1 日施行，修正後之刑法刪除第56條關於連續犯之規定
    ，則被告丙○○之犯行，因行為後新法業已刪除連續犯之規
    定，此刪除雖非犯罪構成要件之變更，但顯已影響行為人刑
    罰之法律效果，自屬法律有變更，依新法第2 條第1 項規定
    ，比較新、舊法結果，仍應適用較有利於被告丙○○之行為
    時法律即舊法論以連續犯。
  2.至前開刑法修正時，雖於第28條將「正犯」之定義，由「2
    人以上共同實施犯罪之行為者」修正為「2 人以上共同實行
    犯罪之行為者」，然此一修正，對實務上「共同正犯」之意
    涵不生影響（參見該條修法說明），是不生新舊法比較之問
    題，附此敘明。
  (三)被告2 人有如犯罪事實欄所載之上揭前科紀錄，有臺灣高等
    法院被告前案紀錄表及臺灣高雄地方法院檢察署被告之刑案
    資料查註紀錄表在卷可稽，而前開刑法修正時，對於累犯規
    定亦有修正，然本件被告2 人不論依刑法修正前後之規定，
    均成立累犯，故應依刑法第2 條第1 項前段之規定，適用修
    正前刑法第47條規定加重其刑，就被告丙○○部分，並依法
    遞加重之。
  (四)爰審酌被告2 人正值壯年，竟不思以正當勞動賺取所需，反
    竟為貪圖不法利益，而共同擅自竊取他人財物，且被告丙○○為警查獲當日竟又再犯竊盜案件，顯然心存僥倖，毫無悔
    意，且造成他人財物損失數額甚鉅，對社會治安亦有嚴重之
    負面影響，絕不宜輕縱，然念其等犯後坦承犯行，態度尚佳
    ，且被害人均已取回財物等一切情狀，各量處如主文所示之
    刑，以資懲儆。
四、至檢察官以95年度偵字第18958 號移送併辦部分認：被告丙○○於95年7 月10日12時30分許，持自備之客觀上對人之生
    命、身體具有危險性而可供兇器使用之老虎鉗及美工刀各1
    支，在高雄縣梓官鄉○○○路23巷13號1 樓，竊取甲○○所
    有之變電箱內電纜線10公斤得手之行為雖未據起訴，但與起
    訴部分有集合犯之實質上一罪關係，本院自應併予審究。惟
    查：
  (一)經查，併辦意旨所指被告丙○○上開所為係在95年7 月1日
    以後，乃係在前揭刑法修正施行後，而因刑法有關連續犯之
    規定業已刪除，當無連續犯之規定可資適用，自難認與前開
    論罪科刑之部分有何裁判上一罪關係，先予敘明。
  (二)再者，所謂包括一罪，係指包含接續犯、集合犯等各種犯罪
    類型之實質上一罪而言。所謂接續犯，必須行為人主觀上出
    於單一犯意，而其客觀行為分為數個舉動接續進行，且各舉
    動在時間、空間上有密切之關係，並持續侵害同一法益，以
    實現一個犯罪構成要件而言。惟查，被告丙○○於95年7 月
    10日所為之竊盜行為，屬完整之竊盜之犯行，而非僅係出於
    單一竊盜犯意下之數個舉動，且與前開論罪科刑部分之犯罪
    時間已有明顯區隔，亦無時間上密切關係之可言，自難認上
    開行為與前開論罪科刑之部分成立所謂接續犯之包括一罪關
    係。又所謂集合犯，係指立法者在犯罪構成要件所描述或預
    設之該當行為，本即具有不斷反覆實施之特性而言，例如「
    經營」、「收集」、「常業」等犯行，自其構成要件之描述
    ，本即有反覆為同一行為之意義。惟竊盜犯行之構成要件行
    為係竊取他人財物，於立法者之立法描述中，實難認有反覆
    為同一行為之含意在內；雖竊盜之行為顯可能係成癮之依賴
    行為，而另有符合所謂「習慣犯」（或「慣行犯」）之學理
    上概念，但此種概念終與集合犯之概念非屬一致，且實務上
    殊少見有採「習慣犯」為包括一罪之作法，自亦不宜遽以採
    之；此外雖有論者以為解釋集合犯之概念非以法條之文義解
    釋為限，尚可自其處罰規範之目的來加以解釋，然此種說法
    是否過度擴張或變易集合犯之固有概念，且經由目的性擴張
    之解釋結果，易使集合犯之概念及其犯罪態樣趨於不明確，
    反可能有害於法律之安定性，是否得宜，亦不無疑問。再者
    ，被告丙○○於本院審理時自承：「（為何95年7 月10日在
    再犯竊盜案件？）因為沒有錢，才會臨時決定再犯」等語（
    見本院卷第106 頁），是被告丙○○為上開竊盜行為，顯係
    臨時起意，而非被告丙○○自始即有不斷反覆實施竊盜行為
    之意。故此難認併案部分與前開論罪科刑之部分有所謂集合
    犯之包括一罪關係。綜上所述，本院認被告丙○○上開竊盜
    所為難認與前開論罪科刑部分有所謂接續犯、集合犯之包括
    一罪關係，故被告丙○○上開所為自非本院所能審理之範疇
    ，爰退由檢察官另為適法之處理，特此敘明。
五、據上論斷，應依刑事訴訟法第273 條之1 第1 項、第284 條
    之1 、第299 條第1 項前段，刑法第2 條第1 項前段、修正
    前刑法（下同）第28條、第56條、第321 條第1 項第2 款、
    第47條，判決如主文。
本案經檢察官劉慕珊到庭執行職務。
中    華    民    國    95    年    10    月    31    日
                  刑事第七庭  法  官   張茹棻
以上正本證明與原本無異。
如不服本判決，應於收受送達後10日內，向本院提出上訴書狀。
中    華    民    國    95    年    10    月    31    日
                              書記官   陳惠玲
附錄法條：
刑法第321條
犯竊盜罪而有左列情形之一者，處 6 月以上、 5 年以下有期徒
刑：
一、於夜間侵入住宅或有人居住之建築物、船艦或隱匿其內而犯
    之者。
二、毀越門扇、牆垣或其他安全設備而犯之者。
三、攜帶兇器而犯之者。
四、結夥三人以上而犯之者。
五、乘火災、水災或其他災害之際而犯之者。
六、在車站或埠頭而犯之者。
前項之未遂犯罰之。


司法院資訊處製作；財團法人民間司法改革基金會備份。
